最高法院刑事判決　　　　　　　　　 110年度台上字第5905號
上　訴　人　林宗榮



上列上訴人因違反毒品危害防制條例等罪案件，不服臺灣高等法
院臺南分院中華民國110 年5 月6 日第二審判決（110 年度上訴
字第258 號，起訴案號：臺灣雲林地方檢察署108 年度偵字第29
32、3469、4803、5278號），提起上訴，本院判決如下：
    主  文
上訴駁回。
    理  由
一、按刑事訴訟法第377 條規定，上訴於第三審法院，非以判決
    違背法令為理由，不得為之。是提起第三審上訴，應以原判
    決違背法令為理由，係屬法定要件。如果上訴理由書狀並未
    依據卷內訴訟資料，具體指摘原判決不適用何種法則或如何
    適用不當，或所指摘原判決違法情事，顯與法律規定得為第
    三審上訴理由之違法情形，不相適合時，均應認其上訴為不
    合法律上之程式，予以駁回。本件原判決認定上訴人林宗榮
    有其事實欄所載之販賣第二級毒品甲基安非他命11次犯行，
    因而維持第一審關於論上訴人犯行為時毒品危害防制條例第
    4 條第2 項之販賣第二級毒品11罪，均累犯（並說明法定刑
    無期徒刑部分不得加重），經依同條例第17條第2 項規定減
    輕其刑後，各處有期徒刑3年7月（9罪）、3年9月（2罪），
    並皆諭知相關沒收之部分判決，駁回上訴人在第二審之上訴
    。已詳細敘述所憑之證據及取捨、認定之理由。所為論斷，
    俱有卷存證據資料可資覆按，從形式上觀察，並無採證認事
    違背經驗法則、論理法則，亦無量刑職權之行使有濫用，或
    其他違背法令之情形。
二、上訴意旨乃謂：其已供出毒品上游陳政運、曹世皇及陳佳男
    ，並經查獲，原審未依上開條例第17條第1 項規定減輕或免
    除其刑，自屬違法等語。
三、惟查：毒品危害防制條例第17條第1 項規定犯同條例第4 條
    至第8 條、第10條或第11條之罪，供出毒品來源，因而查獲
    其他正犯或共犯者，減輕或免除其刑。係指被告供出毒品來
    源之有關資料，諸如前手之姓名、年籍、住居所、或其他足
    資辨別之特徵等，使調查或偵查犯罪之公務員因而對之發動
    調查或偵查並破獲者而言。申言之，被告之「供出毒品來源
    」，與調查或偵查犯罪之公務員對之發動調查或偵查並進而
    破獲之間，論理上須具有先後且相當的因果關係，非謂被告
    一有供出毒品來源之人，而破獲在後，即得依上開規定予以
    減、免其刑。若被告供出毒品來源與嗣後之破獲欠缺先後且
    相當的因果關係，自不得適用上開規定予以減刑。本件原判
    決已於理由參、三、㈢、⒉及⒊中說明：對於有無因上訴人
    供述而查獲其他正犯或共犯乙節，經第一審向承辦檢、警函
    詢結果略以：有關同案被告龔泰芳及其配偶籃靜怡共同持用
    門號0000000000號行動電話涉嫌販毒案，係對上訴人持用門
    號0000000000、0000000000號行動電話，續擴線溯源執行龔
    泰芳、籃靜怡持用上開行動電話之通訊監察而來，非經上訴
    人之供述而查獲。另上訴人未於製作警詢筆錄時指證綽號「
    阿嘉」之相關販毒予其之情事。是上訴人供述前，承辦檢、
    警即對於龔泰芳、籃靜怡涉有販賣毒品犯嫌，並為上訴人毒
    品來源等情產生合理懷疑，難認係因上訴人供出而查獲；且
    上訴人未向警方陳述其毒品來源為綽號「阿嘉」，亦無因此
    而確實查獲其人及其犯行。又上訴人雖向警方告知係向曹世
    皇、陳政運購得毒品，並經臺灣雲林地方檢察署（下稱雲林
    地檢署）檢察官提起公訴，然觀之卷附之雲林地檢署民國11
    0年3月8日雲檢原孝108偵8096字第1109006538號函暨檢附該
    署檢察官108年度偵字第8096號、109 年度偵字第947、2221
    、4589號起訴書、雲林縣警察局西螺分局（下稱西螺分局）
    110年3月7日雲警螺偵字第1100003087號函暨所附110年3 月
    7 日職務報告、刑事案件移送書、刑事案件報告書等件，上
    訴人係於108年6月8 日向曹世皇購得第一級毒品海洛因（非
    本案上訴人所販賣之毒品甲基安非他命），及於108年6 月9
    日向曹世皇購得第二級毒品甲基安非他命；又於108年12 月
    底，向陳政運購買2 次第二級毒品甲基安非他命。是上訴人
    毒品來源為曹世皇、陳政運之時間（108年6月9日、108年12
    月底），與本件檢察官起訴上訴人販賣第二級毒品之犯罪時
    間（107年9月18日至12月13日），在時序上均較早於其供出
    而查獲之曹世皇、陳政運供應毒品之時間。僅能認係上訴人
    提供另案之線報，於本案並無上開條例第17條第1 項減、免
    其刑規定之適用等語。經核於法並無不合。至上訴意旨所稱
    其有供出毒品上游陳佳男乙節，此陳佳男分是否即為上述綽
    號「阿嘉」者，因上訴人並未提供該人之正確年籍資料可供
    查證，無從而知，且依卷附之西螺分局上開刑事案件移送書
    所載，僅稱有因曹世皇之指證而對陳佳男執行通訊監察中（
    見原審卷第186 頁）等情，自亦無因上訴人供述而查獲陳佳
    男之情事。其上訴均不合法律上之程式，應予駁回。
據上論結，應依刑事訴訟法第395 條前段，判決如主文。
中    華    民    國   110    年    10    月    28    日
                  刑事第四庭審判長法  官  林  立  華  
                                  法  官  林  瑞  斌  
                                  法  官  王  敏  慧  
                                  法  官  李  麗  珠  
                                  法  官  謝  靜  恒  
本件正本證明與原本無異
                                  書記官
中    華    民    國   110    年    11    月    1     日